【裁判字號】    97,上訴,1111
【裁判日期】    970423
【裁判案由】    公共危險
【裁判全文】
臺灣高等法院刑事判決                97年度上訴字第1111號
上  訴  人  臺灣板橋地方法院檢察署檢察官
被      告  甲○○
選任辯護人  法扶律師  鄧敏雄律師
上列上訴人，因被告公共危險案件，不服臺灣板橋地方法院96年
度訴字第3644號，中華民國97年1 月24日第一審判決（起訴案號
：臺灣板橋地方法院檢察署96年度偵字第3715號），提起上訴，
本院判決如下：
    主  文
上訴駁回。
    事  實
一、甲○○於民國（下同）96年1月31日上午4時10分許酒後（尚
    未達致不能辨識其行為違法或欠缺依其辨識而行為之能力，
    或致其辨識行為違法或依其辨識而行為之能力顯著減低程度
    ），在臺北市○○○路55號阿囉哈客運總站，搭乘由李志展
    駕駛車號AG-540號營業大客車（阿囉哈客運），行經忠孝橋
    上時，因不滿先前等候吳麗紋等二位乘客一事，於車上大聲
    喧鬧，經李志展停車勸阻無效，李志展乃要求甲○○於阿囉
    哈客運新莊站下車，同日上午4 時45分許，李志展駕駛該車
    行經臺北縣三重市○○街64號前時，甲○○因不滿李志展要
    求其於阿囉哈客運新莊站提前下車，到駕駛座旁質問李志展
    ，並明知上開大客車正在行駛中，如拉扯司機李志展之雙手
    或方向盤，將有導致車輛失控肇事危險，竟仍不違背其本意
    ，基於妨害供公眾運輸車輛行駛安全之不確定故意，先拉扯
    司機李志展之右手，繼而將方向盤往下拉，致上開大客車向
    右偏離，擦撞停放於該處乙○○所有車號5407-LN號、4676-
    QB號（原判決及起訴書均誤為4674-QB號）、6425-DT號自小
    貨車（毀損部分未據告訴），車號AG-540號營業大客車因而
    受有右前車門框、車門、右後照鏡、車身右側邊3 組方向燈
    之輕微損壞（毀損部分未據告訴），致生供公眾運輸車輛往
    來之危險。
二、案經李志展訴由臺北縣政府警察局三重分局報請臺灣板橋地
    方法院檢察署檢察官偵查起訴。
    理  由
壹、證據能力部分：
一、按，被告以外之人於審判外之言詞或書面陳述，除法律有規
    定者外，不得作為證據，刑事訴訟法第159 條定有明文。惟
    被告以外之人於審判外之陳述，雖不符同法第159條之1至之
    4 之規定，而經當事人於審判程序同意作為證據，法院審酌
    該言詞陳述或書面陳述作成時之情況，認為適當者，亦得為
    證據。本案證人李志展、吳麗紋、乙○○、楊佳蓉於警詢中
    之證述，為審判外之陳述而屬傳聞證據，且不符刑事訴訟法
    第159條之3之規定，惟公訴人、被告甲○○、辯護人就前開
    審判外之陳述，於法院審理中均表示同意引為證據，而法院
    審酌其陳述作成時之情況，核無違法取證及證明力明顯過低
    之瑕疵，亦認以之作為證據為適當，故依前開規定，上開證
    人於警詢中之陳述，自得為證據。
二、次按，被告以外之人於偵查中向檢察官所為之陳述，除顯有
    不可信之情況者外，得為證據，刑事訴訟法第159條之1定有
    明文。證人李志展、乙○○、楊佳蓉於偵查中所為之陳述，
    業經具結，且無顯不可信之情形，自得為證據。
貳、實體部分：
一、上揭犯罪事實，業經被告甲○○於原審、本院審理坦承不諱
    ，核與證人李志展、乙○○、楊佳蓉於警詢、偵查中及證人
    吳麗紋於警詢中之證述情節相符，並有現場照片22張、道路
    交通事故現場圖1 紙在卷可稽，茲方向盤乃掌控車輛行向之
    重要物件，司機則為掌控車輛行向之重要人員，一旦拉扯在
    行駛中車輛司機雙手或方向盤，將有車輛失控肇事之危險，
    此為一般心智正常之人所周知之事，被告亦無委無不知之理
    ，被告明知上情，竟因不滿司機李志展要求其提前於阿囉哈
    客運新莊站下車，即拉扯司機李志展之右手及方向盤，被告
    於主觀上確具有妨害供公眾運輸車輛行駛安全之不確定故意
    ，甚為明確，足認被告自白與事實相符，洵堪採為認定事實
    之依據。從而，本件事證明確，被告上開犯行，洵堪認定，
    自應依法論科。
二、按，刑法上所謂「傾覆」，係指傾倒，顛覆或覆沒等變更其
    固有使用狀態之行為。又所謂「破壞」係指舟、車、航空機
    喪失其全部或一部之效能而言，若被告之行為無使舟、車、
    航空機「傾覆」可能，或其「破壞」僅為輕微之破損而無礙
    其固有之效能，不足以發生公共危險者，自不得以本罪相繩
    （最高法院74年度台上字第6787號判決意旨參照）。經查，
    本件被告以拉扯司機右手及方向盤方法，致行駛中之大客車
    偏離而擦撞停放於路旁之自小貨車，因而造成車號AG-540號
    營業大客車之右前車門框、車門、右後照鏡、車身右側邊3
    組方向燈毀損等情，業經證人李志展於警詢中證述在卷，並
    有現場照片22在卷可稽，足見被告之行為僅造成車號AG-540
    號營業大客車輕微之破損，而無礙於其固有效能，是核被告
    所為，係犯刑法第184條第1項之以拉扯司機右手及方向盤之
    方法致生供公眾運輸車輛往來之危險罪。公訴意旨漏未斟酌
    上情，認被告所為係犯同法第184條第2項之以拉扯司機右手
    及方向盤之方法致生供公眾運輸車輛往來之危險因而致供公
    眾運輸車輛破壞罪，容有未洽，惟其起訴之基本事實同一，
    本院自應審理，並變更其起訴法條。又被告以拉扯司機右手
    及方向盤之方法致生供公眾運輸車輛往來危險之行為，固無
    足取，然被告僅因酒後一時失慮致觸本罪，且以當時係凌晨
    4 時45分許，於路上往來之人車非多，所造成之損害亦屬輕
    微，事後被告並已與阿囉哈客運股份有限公司及乙○○達成
    和解，賠償渠等損失，有和解書二份可稽（原審卷45、46頁
    ），以其所犯刑法第184條第1項之以拉扯司機右手及方向盤
    之方法致生供公眾運輸車輛往來之危險罪之法定本刑為3 年
    以上10年以下有期徒刑，與其犯罪情節相較，實屬情輕法重
    ，客觀上足以引起一般同情，顯有堪資憫恕之處，法院認縱
    處以最低刑度猶嫌過重，爰依刑法第59條規定減輕其刑。
三、原審經審理結果，認被告罪證明確，因而適用刑法第184 條
    第1項、第59條、第74條第1項第2款（原判決誤引為第1款）
    ，中華民國九十六年罪犯減刑條例第2條第1項第3款、第7條
    等規定，並審酌被告因酒後在阿囉哈客運喧鬧，經司機李志
    展勸阻無效，僅因不滿司機李志展要求其提前下車，即拉扯
    司機李志展之右手及方向盤，致車輛失控而擦撞停放於路旁
    車輛，此不僅影響其他乘客權益，亦有害於交通安全，兼衡
    其素行、犯罪之動機、手段，犯罪後坦承犯行態度，及已與
    阿囉哈客運股份有限公司、乙○○達成和解，賠償渠等損失
    等一切情狀，量處被告有期徒刑一年八月，另認「中華民國
    九十六年罪犯減刑條例」業於96年7月4日公布，同年7 月16
    日施行，被告實行本件犯罪之時間係在96年4 月24日以前，
    所犯非屬該條例第3 條所列之罪名，復無中華民國九十六年
    罪犯減刑條例所列不予減刑情形，應依同條例第2條第1項第
    3款規定，就所受宣告有期徒刑減其刑期2分之1 為有期徒刑
    十月，以示懲儆。再認，被告於74年間雖曾因違反槍砲彈藥
    刀械管制條例案件，經臺灣桃園地方法院以74年易字第 446
    號判處有期徒刑10月確定，於74年8 月13日執行完畢，惟其
    於有期徒刑執行完畢後，五年以內未曾因故意犯罪受有期徒
    刑以上刑之宣告，有臺灣高等法院被告前案紀錄表在卷足憑
    ，因酒後一時失慮，致罹刑典，事後已坦承犯行，深具悔意
    ，並與阿囉哈客運股份有限公司及乙○○達成和解，賠償渠
    等之損失，經此偵審程序及罪刑之宣告後，應知警惕，而無
    再犯之虞，因認暫不執行為當，併宣告緩刑二年，以啟自新
    。經核其認事用法尚無違誤，量刑及緩刑之宣告亦允當。
四、檢察官上訴意旨略稱：原審判決認被告甲○○之行為僅造成
    營業大客車輕微之破損而無礙其固有效能，固非無據。惟按
    ，刑法第184條第2項所謂「破壞」舟、車或航空機，係指舟
    、車或航空機喪失其全部或一部之效能而言，非謂全部效能
    均須喪失，始得構成該條所謂之「破壞」，次按，汽車除頭
    燈外之燈光、雨刮、喇叭、照後鏡、排氣管、消音器設備不
    全或損壞不予修復，或擅自增、減、變更原有規格致影響行
    車安全，應處以罰鍰，道路交通管理處罰條例第16條，定有
    明文。車號AG-540號營業大客車之右前車門框、車門、右後
    照鏡、車身右側邊3 組方向燈均已毀損，為原審所認定事實
    ，是該車在修復前，載客及於道路上行駛之效能已屬不能，
    原審認被告之行為完全無礙該車之效能，自有違誤。刑法第
    184 條含有公共危險之觀念在內，故於判斷是否構成「破壞
    」時，自應以公共安全為衡量基準，當營業大客車車門、後
    照鏡、方向燈均已遭毀損時，其仍繼續行駛及載客，對乘客
    及交通安全均造成莫大之危害，原審謂該車之效能不受影響
    ，顯然昧於事實，違反經驗法則。
五、惟查：
(一)刑法上所謂「傾覆」，係指傾倒，顛覆或覆沒等變更其固有
    使用狀態之行為。又所謂「破壞」係指舟、車、航空機喪失
    其全部或一部效能而言，若被告之行為無使舟、車、航空機
    「傾覆」可能，或其「破壞」僅為輕微之破損而無礙其固有
    之效能，不足以發生公共危險者，自不得以本罪相繩。經查
    ，被告上開犯罪手法，核與傾覆、破壞之要件，均有未合，
    原審已論述甚詳在卷，上訴書指稱「汽車除頭燈外之燈光、
    雨刮、喇叭、照後鏡、排氣管、消音器設備不全或損壞不予
    修復，或擅自增、減、變更原有規格致影響行車安全，應處
    以罰鍰，道路交通管理處罰條例第16條，定有明文。車號AG
    -540號營業大客車之右前車門框、車門、右後照鏡、車身右
    側邊三組方向燈均已毀損，為原審所認定事實，是該車在修
    復前，載客及於道路上行駛之效能已屬不能，原審認被告之
    行為完全無礙該車之效能，自有違誤」，核與車輛效能一部
    或全部喪失，均屬有間，難認可採。
(二)依車輛受損相片及和解金額以觀，該車輛是否無從繼續行駛
    ，甚有可疑，亦即該車輛主體結構、懸吊、行進與制動功能
    均完整無缺，原審乃認定：足見被告行為僅造成車號AG-540
    號營業大客車輕微之破損，而無礙於其固有效能，自屬有據
    。則上訴書載稱「刑法第184 條含有公共危險之觀念在內，
    故於判斷是否構成【破壞】時，自應以公共安全為衡量基準
    ，當營業大客車車門、後照鏡、方向燈均已遭毀損時，其仍
    繼續行駛及載客，對乘客及交通安全均造成莫大之危害，原
    審謂該車之效能不受影響，顯然昧於事實，違反經驗法則」
    ，仍嫌無據，難以採取。此外，上訴書別無客觀之補強證據
    提出，則上訴書以上情指摘原判決不當，自難採取，核為無
    理由，應予駁回。
據上論斷，應依刑事訴訟法第368條，判決如主文。
本案經檢察官張熙懷到庭執行職務。
中    華    民    國    97    年    4     月    23    日
                  刑事第十四庭審判長法  官  陳志洋
                                    法  官  謝靜慧
                                    法  官  蔡聰明
以上正本證明與原本無異。
如不服本判決，應於收受送達後十日內向本院提出上訴書狀，其
未敘述上訴之理由者並得於提起上訴後十日內向本院補提理由書
（均須按他造當事人之人數附繕本）。
                                    書記官  陳建邦
中    華    民    國    97    年    4     月    23    日
刑法第184條：
損壞軌道、燈塔、標識或以他法致生火車、電車或其他供水、陸
、空公眾運輸之舟、車、航空機往來之危險者，處3 年以上10年
以下有期徒刑。
因而致前項之舟、車、航空機傾覆或破壞者，依前條第1 項之規
定處斷。
因過失犯第1項之罪者，處6月以下有期徒刑、拘役或3 百元以下
罰金。
從事業務之人，因業務上之過失犯第1項之罪者，處2年以下有期
徒刑、拘役或5百元以下罰金。
第1項之未遂犯罰之。


司法院資訊處製作；財團法人民間司法改革基金會備份。
